【裁判字號】    95,訴,8387
【裁判日期】    970129
【裁判案由】    撤銷所有權人會決議
【裁判全文】
臺灣臺北地方法院民事判決              95年度訴字第8387號
原      告  甲○○
訴訟代理人  丁○○
被      告  青山雄觀北區公寓大廈管理委員會
法定代理人  丙○○
訴訟代理人  劉智園律師
            乙○○
上列當事人間請求撤銷所有權人會議決議事件，本院於民國97年
1 月8 日言詞辯論終結，判決如下：
    主      文
青山雄觀北區公寓大廈區分所有權人會議於民國九十五年四月二
十三日所為之決議，應予撤銷。
訴訟費用新臺幣參仟元由被告負擔。
    事實及理由
壹、程序方面：
    按「總會之召集程序或決議方法，違反法令或章程時，社員
    得於決議後三個月內請求法院撤銷其決議」，民法第56條第
    1 項前段定有明文。而公寓大廈管理條例對於區分所有權人
    會議之召集程序、決議方法違法時，究應如何處理，並無明
    文規定，惟依區分所有權人團體係由區分所有權人集合而成
    之社員團體以觀，其性質猶如民法中之社團總會；又區分所
    有權人團體固非社團，無獨立之法人格，然依公寓大廈管理
    條例第36條、第38條第1 項之規定，管理委員會之職務之一
    即在執行區分所有權人會議決議之事項，且具有當事人能力
    。是為給予救濟途徑、便利紛爭之解決，應認區分所有權人
    會議如有召集程序、決議方法上之瑕疵，各區分所有權人得
    適用民法第56條之規定，以管理委員會為被告，或提起撤銷
    區分所有權人會議決議之訴。本件原告為青山雄觀北區公寓
    大廈區分所有權人，有其提出之建物所有權狀影本在卷可稽
    ，且為被告所不爭，則其以青山雄觀北區公寓大廈管理委員
    會為被告，提起本件撤銷系爭區分所有權人會議決議之訴，
    於法並無不合。又原告起訴時，被告之法定代理人即主任委
    員為朱家一，有被告提出之94年4 月25日青山雄觀北區公寓
    大廈管理委員會第五次會議記錄暨其公告附卷可稽，原告空
    言否認朱家一非被告合法選任之主任委員，委無可採。再被
    告於本件審理中之96年6 月11日改選丙○○為主任委員，亦
    有其提出之96年6 月11日管理委員會會議記錄附卷可查，爰
    准由丙○○承受本件訴訟，合先敘明。
貳、實體方面：
一、原告主張其為青山雄觀北區公寓大廈區分所有權人，被告之
    主任委員於民國95年4 月23日召開94年度區分所有權人會議
    （下稱系爭區分所有權人會議），惟未依公寓大廈管理條例
    第30條第1 項前段規定，將會議討論事項於開會前10日以書
    面通知原告，致原告未能參加該會議，故系爭區分所有權人
    會議召集程序不合法，爰依民法第56條第1 項前段規定提起
    本訴，聲明請求撤銷系爭區分所有權人會議所為之決議等情
    。被告則辯稱系爭區分所有權人會議之開會通知業於95 年3
    月底，委由青山雄觀北區公寓大廈保全人員陳生健投遞至原
    告之信箱，並於同年4 月13日張貼於原告所有房屋之電梯以
    為公告，並無原告所指未為合法通知情事，原告據以請求撤
    銷該會議所為決議並無理由等語。
二、按區分所有權人會議，應由召集人於開會前10日以書面載明
    開會內容，通知各區分所有權人。但有急迫情事須召開臨時
    會者，得以公告為之，公告期間不得少於2 日，公寓大廈管
    理條例第30條第1 項定有明文。被告之主任委員於召集屬於
    定期會議性質之系爭區分所有權人會議時，應依上開規定，
    於開會前10日通知各區分所有權人。經查，被告雖以前詞置
    辯，惟證人陳生健固於本院審理中，到庭證稱有於95年3 月
    底將系爭區分所有權人會議通知投遞至原告之信箱云云，惟
    依被告所提出之該會議通知所載，該通知係於95年4 月13日
    製作，則陳生健何能在該會議通知尚未製作前之同年3 月底
    ，將之投遞至原告信箱？證人上開所證顯不足採。又被告並
    未舉證證明系爭區分所有權人會議，係因急迫情事所召開之
    臨時會，且依被告所提出之該會議記錄內容，亦無表明該次
    會議係屬臨時會性質，自不得以公告之方式代替法定之通知
    程序，是被告即使有於原告房屋之電梯張貼開會通知以為公
    告，亦非合於法定之召集程序。應堪認原告主張系爭區分所
    有權人會議召集程序違反公寓大廈管理條例第30條第1 項前
    段之規定等情為真正。
三、次按公寓大廈管理委員會為人的組織體，區分所有權人會議
    為其最高意思機關。其區分所有權人會議之召集程序或決議
    方法，違反法令或章程時，依公寓大廈管理條例第1 條第2
    項規定，自得適用民法第56條第1 項撤銷總會決議之規定，
    由區分所有權人請求法院撤銷區分所有權人會議之決議。從
    而，原告據此規定，於系爭區分所有權人會議決議後3 個月
    內之95年7 月21日提起本訴，請求撤銷系爭區分所有權人會
    議決議，自屬有據，應予准許。
四、本件事證已臻明確，兩造其餘主張及舉證，經審酌於判決結
    果均無影響，爰不一一論述，附此敘明。
五、據上論結，依民事訴訟法第78條判決如主文。
六、本件訴訟費用為裁判費，金額確定為新臺幣3,000元。
中    華    民    國    97    年    1     月    29    日
                      民事第三庭  法  官  黃明發
以上正本係照原本作成
如對本判決上訴，須於判決送達後20日內向本院提出上訴狀
中    華    民    國    97    年    1     月    29    日
                                  書記官  陳怡如


司法院資訊處製作；財團法人民間司法改革基金會備份。
